臺灣嘉義地方法院刑事判決
111年度金訴字第62號
公  訴  人  臺灣嘉義地方檢察署檢察官
被      告  陳君俞



上列被告因違反洗錢防制法等案件，經檢察官提起公訴（111年
度偵緝字第26號），本院判決如下：
    主  文
陳君俞幫助犯洗錢防制法第十四條第一項之洗錢罪，處有期徒刑
參月，併科罰金新臺幣貳萬元，罰金如易服勞役，以新臺幣壹仟
元折算壹日。　
    犯 罪 事 實
一、陳君俞雖可預見金融機構帳戶係個人理財之重要工具，且關
    係個人財產、信用之表徵，如提供予他人使用，有供作財產
    犯罪用途之可能，而他人取得非本人之提款卡及密碼等帳戶
    資料之目的，在於收取贓款及掩飾犯行不易遭人追查，對於
    提供帳戶雖無引發他人萌生犯意之確信，但仍以縱若有人持
    以犯罪亦無違反其本意之幫助詐欺、幫助掩飾詐欺取財犯罪
    所得去向而洗錢之不確定故意，於民國110年1月28日前某時
    許，將不知情之徐森地（經檢察官以110年度偵字第4685號
    為不起訴處分）向中華郵政股份有限公司竹崎內埔分局申設
    之帳戶：（700）00000000000000號（下稱本案帳戶）之存
    摺、提款卡及密碼，交付真實姓名年籍不詳，在通訊軟體LI
    NE中暱稱為「騰樂-鄭（夢想家代操）」之人，容任「騰樂-
    鄭（夢想家代操）」收受本案帳戶之存摺、金融卡，並藉以
    遂行詐欺取財犯罪收受、提領詐欺取財不法所得之用而逃避
    追訴、查緝。嗣「騰樂-鄭（夢想家代操）」之人取得本案
    存摺及提款卡後，即意圖為自己不法所有，基於詐欺取財、
    洗錢之犯意，於110年1月28日14時前某時許，向歐懿慧佯稱
    ：參與投資翻倍之模式，但須先儲值繳費云云，致歐懿慧
　　陷於錯誤，而依指示先後於110年1月28日15時19分許、110
    年1月30日21時23分許、110年2月4日17時15分許，分別匯款
    新臺幣（下同)3,000元、15,300元、30,000元至本案帳戶，
    並旋遭「騰樂-鄭（夢想家代操）」如數提領。嗣因歐懿慧
    發覺有異報警處理，始循線查悉上情。
二、案經歐懿慧訴由嘉義縣警察局竹崎分局報告臺灣嘉義地方檢
    察署檢察官偵查起訴。
    理  由
壹、證據能力部分：
一、刑事訴訟法第159條之5規定，被告以外之人於審判外之陳述
    ，雖不符前4條之規定，而經當事人於審判程序同意作為證
    據，法院審酌該言詞陳述或書面陳述作成時之情況，認為適
    當者，亦得為證據。當事人、代理人或辯護人於法院調查證
    據時，知有第159條第1項不得為證據之情形，而未於言詞辯
    論終結前聲明異議者，視為有前項之同意。本判決以下所引
    用之傳聞證據，檢察官、被告陳君俞於審判程序中均同意作
    為證據使用（金訴卷第112頁），或知有傳聞證據之情形而
    未於言詞辯論終結前聲明異議，本院審酌該等證據作成時之
    情況，並無違法取證之情形，又與本案有關聯性，認為以之
    作為證據應屬適當，均具有證據能力。
二、至本院其餘所引用非供述證據之證據能力部分，並無證據證
    明係公務員違背法定程序所取得，且本院審酌該等非供述證
    據並無顯不可信之情況與不得作為證據之情形，依刑事訴訟
    法第158條之4反面解釋，應認均有證據能力。
貳、實體部分
一、認定犯罪事實所憑之證據及理由　　
(一)訊據被告固坦承有將本案帳戶之提款卡及密碼提供給「騰樂
    -鄭（夢想家代操）」，惟矢口否認有何上開犯行，辯稱：
    我沒有把本案帳戶資料交給「騰樂-鄭（夢想家代操）」，
    當時徐森地要去鹿草分監服刑前有將本案帳戶資料都放我這
    裡保管，但之後我交了新男友，所以就把徐森地所有東西打
    包後放在我家門口，等垃圾車來要丟掉，但垃圾車來之前我
    就出門，回家後發現垃圾不見了，我確定本案帳戶資料不在
    我身上云云，而查：被告對徐森地入監服刑前（入監時間：
    108年9月30日，指揮書執畢時間：110年3月29日）有將本案
    帳戶存摺、提款卡及密碼交給被告保管，以及被告知悉本案
    帳戶密碼之事，暨本案帳戶有為「騰樂-鄭（夢想家代操）
    」之人使用於詐騙告訴人歐懿慧之事均不爭執，核與徐森地
    於警詢及本院中證述（警卷第1-4頁；偵卷第115-125頁；金
    訴卷第104-112頁）、告訴人於警詢中陳述（警卷第5-9頁）
    大致相符，並有受理各類案件紀錄表（警卷第10頁）、受理
    刑事案件報案三聯單（警卷第11頁）、內政部警政署反詐騙
    諮詢專線紀錄表（警卷第12頁）、受理詐騙帳戶通報警示簡
    便格式表（警卷第13-14頁）、告訴人提供之通訊軟體line
    、messenger對話紀錄畫面擷圖（警卷第16-22頁）、本案帳
    戶資料檢視（警卷第23頁）、本案帳戶基本資料及交易明細
    （警卷第26-33頁）、徐森地刑案資料查註紀錄表（警卷第1
    1-15頁）、徐森地矯正簡表（警卷第19頁）附卷可參，此部
    分事實首堪認定。
(二)被告雖以前詞置辯，惟本院認有以下不合理之處：
　  查被告於本院中自述：本案帳戶之存摺及提款卡上並無寫有
    本案帳戶之密碼等語（金訴卷第118頁），是若本案帳戶之
    存摺、提款卡確實均遭被告丟棄，並由「騰樂-鄭（夢想家
    代操）」以拾撿之方式取得本案帳戶，由於「騰樂-鄭（夢
    想家代操）」並不知悉本案帳戶之密碼，應會無法使用本案
    帳戶，然「騰樂-鄭（夢想家代操）」卻可以於告訴人將詐
    欺款項存入本案帳戶後，旋於同日使用本案提款卡將告訴人
    遭詐欺款項提領一空，有上開本案帳戶交易明細可參，顯見
    「騰樂-鄭（夢想家代操）」於詐欺告訴人時，並不擔心無
    法使用本案帳戶，意即本案帳戶之提領權限於斯時已在「騰
    樂-鄭（夢想家代操）」之掌控下。佐以被告所自承本案帳
    戶之存摺、提款卡及密碼均在被告之保管下，互參證人徐森
    地於本院審理時證述：本案帳戶之密碼只有我及我的家人知
    道等情（金訴卷第110頁），亦即，本案帳戶存摺、提款卡
    及密碼於被告保管之期間，應僅有被告可以使用，且被告亦
    稱沒有交給其他人等節（金訴卷第111頁），衡情，若不是
    被告將本案帳戶之存摺、提款卡及密碼交給「騰樂-鄭（夢
    想家代操）」之人，「騰樂-鄭（夢想家代操）」之人應無
    從使用本案帳戶之提款卡提領告訴人遭詐欺之款項，凡此均
    足證明：本案帳戶之存摺、提款卡及密碼應係被告自行交付
    給「騰樂-鄭（夢想家代操）」之人使用之事實。故被告於
    本院辯稱並未將本案帳戶存摺、提款卡及密碼交給他人，而
    是丟掉了云云，無非事後圖卸之詞，核無可採。
二、綜上，被告辯稱將本案帳戶之存摺、提款卡丟棄云云，顯不
    可採信。本案事證明確，被告上開犯行，足堪認定，應依法
    論科。
參、論罪科刑：　　
一、查被告將本案帳戶存摺、提款卡及密碼提供給「騰樂-鄭（
    夢想家代操）」之人，本身並未直接參與該人與所屬詐欺集
    團詐騙被害人及洗錢等犯行，亦無為自己犯罪之意，應係幫
    助犯。核被告所為，係犯刑法第30條第1項前段、第339條第
    1項之幫助犯詐欺取財罪，及刑法第30條第1項前段、洗錢防
    制法第14條第1項之幫助犯一般洗錢罪。被告以1個交付本案
    帳戶資料之行為，幫助「騰樂-鄭（夢想家代操）」之人詐
    欺財物得逞，同時亦幫助「騰樂-鄭（夢想家代操）」之人
    提領前述帳戶內之款項而掩飾、隱匿犯罪所得之去向及所在
    ，係以1個行為同時為幫助詐欺取財及洗錢之犯行，為想像
    競合犯，應依刑法第55條前段之規定，從一重之幫助洗錢罪
    處斷。
二、被告以幫助他人犯罪之意思而參與犯罪構成要件以外之行為
    ，為幫助犯，爰依刑法第30條第2項之規定，按正犯之刑度
    減輕其刑。
三、爰審酌被告提供本案金融帳戶存摺、提款卡助益他人詐欺取
    財及掩飾、隱匿犯罪所得之去向暨所在，雖其本身未實際參
    與詐欺取財及洗錢之犯行，相對於詐欺正犯之責難性較小，
    然造成告訴人之財產損害，且致國家查緝犯罪受阻、所生危
    害非輕，兼衡酌被告否認犯罪，未能與告訴人和解、賠償告
    訴人所受損害之犯罪後態度，及其犯罪動機、目的、手段、
    素行，陳明之智識程度與家庭生活狀況（金訴卷第119頁）
    等一切情狀，量處如主文所示之刑，並就併科罰金部分，諭
    知易服勞役之折算標準。
四、沒收之說明：
　　本案並無證據證明被告交付本案存摺、提款卡有取得對價；
    又被告交付予「騰樂-鄭（夢想家代操）」之人之存摺及提
    款卡等物，雖為供被告犯罪所用之物，然既經被告交付予「
    騰樂-鄭（夢想家代操）」之人，且無證據證明約定交還時
    間，認已移轉所有權而非被告所有之物，故不予宣告沒收。
    另洗錢防制法第18條第1項前段規定「犯第14條之罪，其所
    移轉、變更、掩飾、隱匿、收受、取得、持有、使用之財物
    或財產上利益，沒收之」，其無「不問屬於犯罪行為人與否
    」之要件（絕對義務沒收），實務上一向認為倘法條並未規
    定「不問屬於犯罪行為人與否均沒收」時，自仍以屬於被告
    所有者為限，始應予沒收，故認在洗錢防制法並未規定「不
    問屬於犯罪行為人與否」之情形下，自宜從有利於被告之認
    定，以屬於（指實際管領）犯罪行為人者為限，始應（相對
    義務）沒收。依卷存事證，並無積極證據足認本案詐欺取財
    之正犯詐得之款項後曾分配予被告，又被告亦未親自提領詐
    欺贓款，並已將本案帳戶之存摺、提款卡交付予他人，是其
    已無從實際管領，並加以處分本案帳戶內之款項，而查無屬
    於被告之財物或犯罪所得，自無從依上開規定宣告沒收。
據上論斷，應依刑事訴訟法第299條第1項前段（依判決精簡原則
，僅記載程序法條），判決如主文。
本案經檢察官王輝興提起公訴，檢察官陳昱奉到庭執行職務。
中　　華　　民　　國　　111 　年　　6 　　月　　20　　日
                  刑事第四庭  審判長法　官　陳仁智
　　　　　　　　　                  法  官  康敏郎
　　　　　　　　　                  法  官  沈芳伃
以上正本證明與原本無異。
如不服本判決應於收受判決後20日內向本院提出上訴書狀，並應
敘述具體理由；其未敘述上訴理由者，應於上訴期間屆滿後20日
內向本院補提理由書（均須按他造當事人之人數附繕本）「切勿
逕送上級法院」。告訴人或被害人如對於本判決不服者，應具備
理由請求檢察官上訴，其上訴期間之計算係以檢察官收受判決正
本之日期為準。
中　　華　　民　　國　　111 　年　　6 　　月　　20　　日
                                    書記官　張簡純靜
【論罪法條】
《中華民國刑法第30條》（幫助犯及其處罰）
幫助他人實行犯罪行為者，為幫助犯。雖他人不知幫助之情者，
亦同。幫助犯之處罰，得按正犯之刑減輕之。

《中華民國刑法第339條》（普通詐欺罪）
意圖為自己或第三人不法之所有，以詐術使人將本人或第三人之
物交付者，處5年以下有期徒刑、拘役或科或併科50萬元以下罰
金。以前項方法得財產上不法之利益或使第三人得之者，亦同。
前二項之未遂犯罰之。

《洗錢防制法第14條第1項》（洗錢行為之處罰）
有第二條各款所列洗錢行為者，處七年以下有期徒刑，併科新臺幣五百萬元以下罰金。前項之未遂犯罰之。前二項情形，不得科以超過其特定犯罪所定最重本刑之刑。